【裁判字號】    88,自,35
【裁判日期】    890222
【裁判案由】    詐欺
【裁判全文】
臺灣臺東地方法院刑事裁定                            八十八年度自字第三五號
    自  訴  人  乙○○
    被      告  甲○○
右列被告因詐欺案件，經自訴人提起自訴，本院裁定如左：
    主  文
自訴駁回。
    理  由
一、按法院或受命法官於自訴案件第一次審判期日前訊問及調查結果，如認為案件有
    刑事訴訟法第二百五十二條至第二百五十四條之情形者，得以裁定駁回其自訴，
    同法第三百二十六條第三項定有明文。
二、本件自訴意旨略稱：被告甲○○於民國八十八年九月間，向自訴人詐稱她朋友要
    以新臺幣（下同）五千元向自訴人購買中古電腦一部及大手鐲一只，因有寫收據
    為憑，乃姑且信之將貨交付。詎被告先於隔天以電話佯稱電腦有問題，不願購買
    擬予退回，後來又改稱朋友答應於同年十一月底拿五千元買貨，惟迄未見被告付
    款或退還上開物品，因認被告有詐欺罪嫌云云。
三、按刑法第三百三十九條第一項詐欺罪之成立，以意圖為自己或第三人不法所有，
    以詐術使人將本人或第三人之物交付為要件。所謂以詐術使人交付，必須被詐欺
    人因其詐術而陷於錯誤，若其所用方法，不能認為詐術，亦不致使人陷於錯誤，
    即不構成該罪（最高法院四十六年臺上字第二六０號判例參照）。訊據被告堅決
    否認有何詐欺犯行，辯稱是自訴人看了寶石協會會員名冊，打電話給伊說有東西
    要賣，並於八十八年九月間拿十幾只小鐲子委託被告販售，嗣因尺寸不合，已全
    數退還，嗣自訴人又拿一個大鐲子及中古電腦一部請伊出賣，惟因故未能賣出，
    被告又另有工作，不可能一直待在家裡靜候自訴人取回，伊絕無詐欺意圖等語。
    經查，自訴人認被告有詐欺罪嫌，係以被告迄未付款或將系爭中古電腦及大手鐲
    一只交還自訴人為其論據。經查，被告與自訴人係鄰居，二人原不熟識。緣因自
    訴人閱覽寶石會員名冊後，自行打電話給被告委託其出賣十幾只小手鐲在先，但
    因尺寸不合，已如數退還被告。嗣自訴人又擬出賣系爭中古電腦及大手鐲，才又
    委託被告出賣一節，業據被告供明在卷，復為自訴人所不爭執。準此，自訴人既
    係自行委託被告販賣系爭中古電腦及大手鐲，其交付物品顯非出於被告之欺罔手
    段，參以其二人在此之前亦有委託銷售之關係，足見自訴人交付上開物品，乃其
    主動自願，難認被告有何施用詐術之行為。至於被告迄未能將系爭電腦及大手鐲
    交還告訴人等情，核係民事關係之法律上紛爭。更何況被告於本院調查時一再表
    明請自訴人會同伊回家取回上開物品，亦遭自訴人拒絕，綜上各情，實難僅以被
    告迄未將系爭物品交還被告一節，推定被告初始即有詐欺意圖。此外，復查無其
    他積極證據足以證有被告有何詐欺之意圖，或被告有施用詐術使自訴人交付財物
    之行為，即與詐欺罪之構成要件不符。
四、綜上所述，本件純係民事法律糾紛，應循民事法律途徑解決，被告之詐欺罪嫌尚
    屬不足。依前開說明，本件自訴應予駁回。
據上論結，應依刑事訴訟法第三百二十六條第三項、第二百五十二條第十款，裁定如
主文。
中    華    民    國       八十九    年      二      月      二十二    日
                                臺灣臺東地方法院刑事庭
                                    法  官 簡  慧  娟
右正本證明與原本無異。
如不服本裁定，應於裁定送達後五日內，向本院提出抗告狀。
「切勿逕送上級法院」
                                    書記官 蘇  美  琴
中    華    民    國       八十九    年     二       月     二十三     日


司法院資訊處製作；財團法人民間司法改革基金會備份。
